臺灣彰化地方法院刑事判決
110年度易字第418號
公  訴  人  臺灣彰化地方檢察署檢察官  
被      告  黃貴梅


選任辯護人  張慶達律師
上列被告因業務侵占案件，經檢察官提起公訴（109年度偵字第 
9652號），本院就被告被訴起訴書附表編號8部分，補充判決如
下：
    主  文
黃貴梅無罪。
　  理  由
一、公訴意旨以：被告黃貴梅於民國108年1月25日至7月31日間
    ，在址設彰化縣○○鄉○○路0○0號1樓之告訴人正峰真空科技股
    份有限公司（下稱正峰公司）擔任會計人員，負責處理正峰
    公司會計、稅務、出納等業務，為從事業務之人。詎被告竟
    意圖為自己不法之所有，基於業務侵占之犯意，利用其保管
    正峰公司之台中商業銀行帳號0000000000000號帳戶（下稱
    本案台中商銀帳戶）存摺及以現金發放部分員工薪資之機會
    ，於108年7月8日自本案台中商銀帳戶提領91,641元，嗣在
    發放予曾清敏、黎文捷、裴德景3人之108年6月薪資55,000
    元、16,809元、17,32元後，將剩餘之2,000元侵占入己。因
    認被告涉犯刑法第336條第2項之業務侵占罪嫌。
二、按犯罪事實之認定，係據以確定具體的刑罰權之基礎，自須
    經嚴格之證明，故其所憑之證據不僅應具有證據能力，且須
    經合法之調查程序，否則即不得作為有罪認定之依據。倘法
    院審理之結果，認為不能證明被告犯罪，而為無罪之諭知，
    即無刑事訴訟法第154條第2項所謂「應依證據認定」之犯罪
    事實之存在。因此，同法第308條前段規定，無罪之判決書
    只須記載主文及理由。而其理由之論敘，僅須與卷存證據資
    料相符，且與經驗法則、論理法則無違即可，所使用之證據
    亦不以具有證據能力者為限，即使不具證據能力之傳聞證據
    ，亦非不得資為彈劾證據使用。故無罪之判決書，就傳聞證
    據是否例外具有證據能力，本無須於理由內論敘說明（最高
    法院100年度臺上字第2980號判決參照）。本案既認被告應
    為無罪之諭知（理由詳後述），所使用之證據自不以具有證
    據能力者為限，故有關證據能力自毋庸論敘。
三、按犯罪事實應依證據認定之，無證據不得認定犯罪事實，刑
    事訴訟法第154條第2項定有明文。又按犯罪事實之認定應憑
    證據，如未能發現確實之證據，或證據不足以證明，自不能
    以推測或擬制之方法，以為裁判基礎；犯罪事實所憑之證據
    ，無論係直接證據或間接證據，其為訴訟上之證明，須於通
    常一般人均不致有合理懷疑而得確信其為真實之程度，始得
    據為有罪之認定，倘其證明尚未達此程度而有合理懷疑時，
    本諸無罪推定原則，自應為被告無罪之諭知。末按刑事訴訟
    法第161條第1項規定：檢察官就被告犯罪事實，應負舉證責
    任，並指出證明之方法。因此，檢察官對於起訴之犯罪事實
    ，應負提出證據及說服之實質舉證責任。倘其所提出之證據
    ，不足為被告有罪之積極證明，或其指出證明之方法，無從
    說服法院以形成被告有罪之心證，基於無罪推定之原則，自
    應為被告無罪判決之諭知。
四、公訴意旨認被告涉犯刑法第336條第2項之業務侵占罪嫌，無
    非係以：被告於偵查中之供述、證人即告訴人代表人曾清敏
    於偵查中之證述、證人黃平寬、林茂雄、葉政昇於偵查中之
    證述、本案台中商銀帳戶108年1月1日至12月31日交易明細
    、存摺封面內頁、被告領取現金支付員工薪資款項不符表，
    為其論據。訊據被告固坦承於108年1月25日至7月31日間，
    在正峰公司擔任會計人員，負責處理該公司會計、稅務、出
    納之業務，且自本案台中商銀帳戶於108年7月8日提領91,64
    1元之事實，惟堅決否認有業務侵占犯行，辯稱：我手寫傳
    票再附上轉帳明細，要繳費用收據給曾清敏簽核，再去領款
    付現，所有支出包括薪水、收入傳票，都有經過公司主管審
    核後簽章，才有領取發放，我沒有侵占，告訴人提出的零用
    金表不是我製作的，也沒有曾清敏簽名及我的職章；辯護人
    並辯護稱：告訴人提供相關表格、零用金表或薪資表，完全
    沒有被告的簽名，也沒有監察人、董事長的簽名，依被告親
    身製作的印象，相關的支出傳票及表件都是經過被告自己親
    自簽名，也有董事長的簽名蓋章，董事長不可能隨便看一下
    總額多少就簽准而讓她領取，應該都看過相關支出傳票，才
    會讓被告從銀行領出，被告提領金額後除支出告證7、9所列
    外，尚有其他實際支出等語。
五、經查：
  ㈠被告自108年1月25日至7月31日間，在告訴人公司擔任會計人
    員，負責處理告訴人公司會計、稅務、出納之業務，此業經
    被告供承在卷（見本院卷第70頁），並經證人即告訴人代表
    人曾清敏於偵訊中證述明確（見3278號卷第209頁），此部
    分事實，應可認定。又被告於108年7月8日，自本案台中商
    銀帳戶提領91,641元之事實，亦經被告坦承明確(見本院卷
    第72頁)，並有卷附存摺封面及內頁節本可稽（見3278號卷
    第55頁），此部分事實，同可認定。
　㈡惟檢察官雖以告訴人提出之告證7「前會計黃貴梅於4、5、6
    、7月份從公司銀行存款領取現金支付員工薪資款項不符」
    （見3278號卷第57頁），並舉證人黃平寬、林茂雄、葉政昇
    於偵訊中證述其等在上開資料簽名，而認被告侵占所領取現
    金與告證7所列108年7月份實際有支出之差額。然被告始終
    否認告證7「前會計黃貴梅於4、5、6、7月份從公司銀行存
    款領取現金支付員工薪資款項不符」資料內容為其製作，且
    依證人曾清敏於偵訊中證稱：告證7「前會計黃貴梅於4、5
    、6、7月份從公司銀行存款領取現金支付員工薪資款項不符
    」資料是被告離職後，因為傳票不見，我請田敏足從電腦比
    對存摺、零用金支出明細及應收帳款明細表製作等語(見327
    8號卷第210頁)；於本院審理時證稱：（問：3278號卷第57
    頁告證7是誰製作、如何製作出來的？）是我叫新的會計調
    查所列出來的，因為被告離職後，傳票都沒有留底，我們就
    是為了提告才做的，然後提出告訴等語(見本院卷第125頁)
    ；另證人田敏足證稱：上開告證7是我製作的，我製作出來
    問曾清敏，為何領出支付金額與付出去金額有差等語(見本
    院卷第145頁)，依上揭證人曾清敏、田敏足所證可知，前開
    告證7是被告離職後由田敏足製作，且內容並非依原始紙本
    傳票核對製作，其內容之真實性已非無疑。佐以零用金細項
    很多，電腦內有傳票帳，但因簽收紙本不在，也有可能有紙
    本傳票但人為忘記登錄電腦的情形，所以要找傳票等情，亦
    經證人田敏足證述在卷(見本院卷第148、149頁)，自難以被
    告離職後非憑原始紙本傳票製作之不符表，遽認被告有侵占
    其中差額。
六、綜上所述，檢察官所舉之證據，尚不足以使本院獲致被告有
    業務侵占行為之確切心證，既不能證明被告犯罪，揆諸前開
    法條之規定及說明，自應為被告無罪之諭知。
據上論斷，應依刑事訴訟法第301條第1項，判決如主文。
本案經檢察官鍾孟杰提起公訴，檢察官吳宗穎、鄭安宇到庭執行
職務。
中　　華　　民　　國　　110 　年　　12  　月　　22　  日
                刑事第三庭  審判長法  官  廖健男
　　　　　　　　　　 　　         法  官  林慧欣
　　　　　　　　　　              法  官  蘇品樺
以上正本證明與原本無異。
如不服本判決應於收受判決後20日內向本院提出上訴書狀，並應
敘述具體理由；其未敘述上訴理由者，應於上訴期間屆滿後20日
內向本院補提理由書（均須按他造當事人之人數附繕本）「切勿
逕送上級法院」。
告訴人或被害人對於判決如有不服具備理由請求檢察官上訴者，
其上訴期間之計算係以檢察官收受判決正本之日期為準。
中　　華　　民　　國　　110 　年　  12  　月　　22　　日
                                  書記官  彭品嘉